【裁判字號】    98,交上易,16
【裁判日期】    980224
【裁判案由】    公共危險
【裁判全文】
臺灣高等法院刑事判決                98年度交上易字第16號
上  訴  人  臺灣士林地方法院檢察署檢察官
被      告  甲○○
上列上訴人因被告公共危險案件，不服臺灣士林地方法院九十六
年度交易字第四三五號，中華民國九十七年十月十五日第一審判
決（起訴案號：臺灣士林地方法院檢察署九十六年度偵字第三二
五七號），提起上訴，本院判決如下：
    主  文
上訴駁回。
    理  由
一、公訴意旨略以：被告甲○○於民國九十六年三月二日晚間九
    時許，在臺北縣汐止市「好料理餐廳」飲酒後，已達不能安
    全駕駛動力交通工具之程度，仍駕駛車牌號碼K7－3655號自
    用小客車上路，迨同日晚間十時二十二分許，由東往西方向
    行經臺北縣汐止市○○路一九二號前，與對向跨壓分向限制
    線騎駛機車之楊文利發生擦撞。經警據報到場處理，於翌（
    三）日凌晨零時九分許，檢測被告呼氣中所含酒精濃度，達
    每公升0.13毫克。因認被告涉犯刑法第一百八十五條之三之
    酒後不能安全駕駛而駕駛罪嫌等語。
二、訊據被告固坦承其酒後駕車與楊文利發生擦撞，惟否認有何
    不能安全駕駛之情事，辯稱：伊僅飲用一杯啤酒，依起訴書
    有關酒精含量之代謝率計算，伊案發當時之呼氣中酒精濃度
    值僅0.24MG/L，仍在司法實務所容認之安全駕駛標準範圍內
    ，本案實係因楊文利緊貼分向限制線騎駛機車才肇致車禍等
    語。
三、經核公訴人認被告涉犯上開罪嫌，係以其呼氣酒精濃度值為
    每公升0.13毫克，佐以人體內酒精含量由開始飲酒時隨飲酒
    量逐漸累積增加，在完成飲酒時體內酒精含量達到最高，隨
    後即依代謝率逐漸代謝，依交通部運輸研究所針對國人進行
    實驗研究指出，人體內酒精含量每小時代謝率約為0.0628MG
    /L，則被告駕車肇事之時間為九十六年三月二日晚間十時二
    十二分，其於翌日凌晨零時九分接受酒精測試，相距已有一
    小時又四十七分鐘，依上開代謝率計算，被告於駕車肇事時
    ，其體內所含酒精濃度應已達0.24MG /L，故認被告於案發
    當時已達酒後不能安全駕駛汽車之程度為據。
四、按刑法第一百八十五條之三關於服用酒類，不能安全駕駛交
    通動力工具之規定，參考德國、美國之認定標準，對於酒精
    濃度呼氣已達每公升0.55 毫克（0.55MG/L）或血液濃度達
    0.11％以上，肇事率為一般正常人之十倍，認為已達「不能
    安全駕駛」之標準，有法務部八十八年五月十八日法檢字
    第001669號函文在卷可佐。惟酒精對於個人之影響，會因體
    質而有所差異，非可一概而論，上開函文資料僅顯示酒精對
    於平均多數人之影響，並未提及個體間，是否尚有因其他因
    素介入（如個人體質因素等）而有差異結果之現象產生，自
    僅得用以對照參考，無從據為判斷行為人是否已致不能安全
    駕駛動力交通工具之唯一標準。是以，行為人是否已因服用
    酒類，而達不能安全駕駛動力交通工具之程度，仍應由事實
    審法院就行為人於行為時之一切主客觀情狀綜合判斷。經查
    ：
（一）被告於案發後之呼氣酒精濃度值為0.13MG/L，有卷附酒精
      測定紀錄表可稽。而依檢察官所述，有關人體內酒精含量
      每小時代謝率約為0.0628MG/L，再以被告駕車肇事之時間
      為九十六年三月二日晚間十時二十二分，於翌（三）日凌
      晨零時九分許接受酒精測試，相距有一小時又四十七分鐘
      之情形，依上開代謝率計算，被告於駕車肇事時體內所含
      酒精濃度值約為0.24MG/L，則起訴書認定被告甲○○於案
      發當時體內之酒精濃度值，已明顯低於法務部前揭函文所
      揭示之「不能安全駕駛」標準，情甚明確。
（二）依卷附「刑法第一百八十五條之三案件觀察結果欄」（見
      偵查卷第二三頁）所示，承辦員警陳凱舫並未勾選被告有
      何不能安全駕駛之具體情形；且依卷附「汽機車駕駛人酒
      後生理平衡檢測紀錄表」（見偵查卷第二二頁），檢測認
      定欄雖經員警勾選認定被告甲○○不能安全駕駛，然其五
      項檢測內容之檢測結果皆勾選「合格」，同心圓檢測圖樣
      之描繪亦未偏離，則承辦員警何以勾選「不能安全駕駛」
      ，因未附具任何理由，本院無從審查；而員警陳凱舫經傳
      喚，因出國進修未能到庭，協辦員警闕杏達則到庭證稱紀
      錄表係由陳凱舫警員填載，伊並不清楚勾選情形（見原審
      審判筆錄），顯見並無任何客觀事證足以證明被告於案發
      當時已達不能安全駕駛之程度。
（三）另被告雖自承其當時有壓到分向限制線，且證人楊文利亦
      證稱車禍發生係因被告駕車違規跨越分向限制線而擦撞到
      其騎駛之機車。然依楊文利於於原審之證述，其當時因飲
      酒而刻意沿著分向限制線騎駛機車等語，參諸卷附臺灣省
      臺北縣區車輛行車事故鑑定委員會鑑定意見書、臺灣省車
      輛行車事故覆議鑑定委員會覆議結論，被告辯稱車禍發生
      主因係楊文利緊貼中央分向線騎駛機車所致等詞，即非全
      然無據。惟此與被告當時是否飲酒乙節並無直接關連。至
      被告雖有行車違規跨越分向限制線之肇事過失，然交通違
      規與是否飲酒駕車間本無必然關連，殊難僅因被告飲酒後
      有駕車違規之舉措，遽認其於行為時已達不能安全駕駛之
      程度。
五、原審審酌卷存證據資料，以公訴人所提出之證據尚不足以認
    定被告確有飲酒後不能安全駕駛交通動力工具而駕駛之行為
    。復查無其他積極證據足以證明被告有被訴之公共危險犯行
    ，因認不能證明被告犯罪，而為其無罪之諭知，經核並無違
    誤。上訴意指仍執被告於事發當時，有未列入測試觀察紀錄
    表制式項目之其餘情狀，得縱合判斷其無法安全駕駛，致製
    表警員方在該表勾選不能安全駕駛等詞，據以指摘原判決不
    當，尚屬臆測。依上說明，即難認為有理由，應予駁回。
據上論斷，應依刑事訴訟法第三百六十八條，判決如主文。
本案經檢察官李金定到庭執行職務。
中    華    民    國    98    年    2    月    24    日
                  刑事第十九庭  審判長法  官  黃金富
                                      法  官  魏新國
                                      法  官  吳  燦
以上正本證明與原本無異。
不得上訴。
                                       書記官 陳靜姿
中    華    民    國    98    年    2    月    24    日


司法院資訊處製作；財團法人民間司法改革基金會備份。
